臺灣桃園地方法院刑事判決　　　　　　　　　　　　九十三年度易字第六Ｏ五號
　　公　訴　人　臺灣桃園地方法院檢察署檢察官
　　被　　　告　甲○○
右列被告因違反動產擔保交易法案件，經檢察官聲請簡易判決處刑（九十三年度調偵
字第一四八號），本院判決如左：
    主  文
甲○○無罪。
    理  由
一、公訴意旨詳如附件之聲請簡易判決處刑書所載。
二、按犯罪事實應依證據認定之，無證據不得推定其犯罪事實。又不能證明被告犯罪
    者，應諭知無罪之判決。刑事訴訟法第一百五十四條、第三百零一條第一項分別
    定有明文。又事實之認定，應憑證據，如未能發現相當證據，或證據不足以證明
    ，自不能以推測或擬制之方法，為裁判基礎（最高法院四十年台上字第八六號判
    例參照）；而告訴人之告訴，係以使被告受刑事訴追為目的，是其陳述是否與事
    實相符，仍應調查其他證據以資審認（最高法院五十二年台上字第一三００號判
    例參照）。且認定犯罪事實所憑之證據，雖不以直接證據為限，間接證據亦包括
    在內，然而無論直接證據或間接證據，其為訴訟上之證明，須於通常一般之人均
    不致有所懷疑，而得確信其為真實之程度者，始得據為有罪之認定，倘其證明尚
    未達到此一程度，而有合理之懷疑存在而無從使事實審法院得有罪之確信時，即
    應由法院為諭知被告無罪之判決（最高法院七十六年台上字第四九八六號判例參
    照）。又動產擔保交易法第三十八條係以動產擔保交易之債務人，意圖不法之利
    益，將標的物遷移、出賣、出質、移轉、抵押或為其他處分，致生損害於債權人
    為要件。公訴人指述被告涉有違反動產擔保交易法之罪，無非以動產抵押契約書
    、汽車貸款申請書、撥款同意書、訪視報告書各一件資為論據。訊據被告固坦承
    於前開時、地，以中古汽車設定動產抵押予告訴人並貸得二十萬元事實，此部分
    核與告訴人指訴相符，並有動產抵押契約書、汽車貸款申請書各一件可按。被告
    為動產擔保交易之債務人之事實，可資認定。惟被告堅決否認有違反動產擔保交
    易法第三十八條之情事，辯稱：該自小客車以伊名義向告訴人設定動產抵押貸得
    款項後，伊使用一段期間，就給當時女友乙○○開，乙○○也依約繳納貸款，惟
    該自小客車在九十二年三月間發生車禍送修，因尚未繳清修理費無法取車，自小
    客車上在修車廠內等語。
三、經查：
    (一)Ｖ２─９７４６號自小客車向自訴人設定動產抵押貸款後，由被告與乙○○使
      用，一段期間後由乙○○個人使用，九十二年三月二十八日乙○○之父親因故
      駕駛該車輛發生車禍受損，委託友人陳廖興拖往新竹市○○路○段十一之一號
      匯豐汽車股份有限公司維修，修理費用五萬九千元尚未付清，故Ｖ２─９７４
      ６號自小客車仍在匯豐公司內等情，已經證人乙○○於警訊、本院審理中結證
      屬實，且有匯豐公司傳真本院之修繕結帳清單在卷可稽，並有匯豐公司職員許
      鳳蘭與本院之公務電話記錄附卷可參。依結帳清單內所列修繕之項目有噴漆、
      板金、拖車費、前擋風玻璃、右角燈、引擎蓋、大燈、右傳動軸、工字樑、鋁
      圈、右前葉子板、前保險桿‧‧‧‧等多處，足認本案自小客車確實確實發生
      車禍送修無誤。告訴人為動產擔保交易之債權人，依汽車之特性，本即供人代
      步而需四處移動，以被告與證人乙○○當時屬男女朋友關係，被告提供車輛與
      乙○○使用，且被告、乙○○均按期繳納貸款迄本案自小客車車禍送修後之九
      十二年五月二十八日，可見本案自小客車係因車禍需為重大修繕，因肇事者（
      乙○○之父親）一時無法付清修繕款項，致無法將車輛存放在約定保管地，其
      「遷移」並非因被告之意圖不法利益所致，其主觀上即無不法利益之意圖，而
      客觀上亦非屬動產擔保交易法第三十八條所稱將標的物遷移、出賣、出質、移
      轉、抵押或其他處分，而有致生損害於債權人情事。
    (二)至於被告事後未按期繳納分期價款，告訴人依法得行使取回權，其標的物價值
      顯有減少者，並得請求損害賠償，惟此係告訴人就附條件買賣契約之民事上權
      利如何行使之問題，且本案自小客車因修繕費未清而暫放在修車廠內，被告未
      積極代償款項，容或與契約之民事義務有所違背，然終究與動產擔保交易法第
      三十八條之罪之要件無涉。
    綜上所述，尚不能證明被告犯罪，自應諭知被告無罪之判決。
四、本件公訴人原聲請簡易判決處刑，本院認有刑事訴訟法第四百五十一條之一第四
    項但書不宜以簡易處刑之情事，依同法第四百五十二條規定，改依通常程序審理
    。
據上論結，合依刑事訴訟法第四百五十二條、第三百零一條第一項，判決如主文。
本案經檢察官黃重鋼到庭執行職務。
中      華      民      國      九十三      年    六    月      十一    日
                                 臺灣桃園地方法院刑事第六庭
         審判長法  官  林孟宜
                                           法  官  陳永來
                                           法  官  何俏美
右正本證明與原本無異。
如不服本判決，應於送達後十日內，向本院提出上訴狀。
                                           書記官  林怡君
中      華      民      國      九十三      年    六    月      十五    日
